最高法院刑事判決                              八十七年度台上字第三四六六號
    上  訴  人    甲○○
右上訴人因違反毒品危害防制條例案件，不服台灣高等法院台中分院中華民國八十七
年八月十一日第二審判決（八十七年度上訴字第五七五號，起訴案號：台灣台中地方
法院檢察署八十六年度偵字第一六一一八號），提起上訴，本院判決如左：
    主  文
原判決關於甲○○販賣毒品部分撤銷，發回台灣高等法院台中分院。
    理  由
本件原判決認定上訴人甲○○曾於民國八十三年間因違反麻醉藥品管理條例案件，經
台灣台中地方法院判處有期徒刑七月確定，於八十四年一月十七日執行完畢，仍不知
悔改。復基於販賣毒品海洛因圖利之概括犯意，利用其所有000－000000號
呼叫器為聯絡工具，於八十六年七月二十七日下午七時許，由林珀森透過林獻章打該
呼叫器，留林獻章住處電話0000000號及代號七七號聯絡後，在台中縣大里市
○○○街與亞洲街口，以新台幣（下同）三千元之代價，出賣海洛因一小包予林珀森
營利。嗣於八十六年七月三十日下午五時十分許，為警在台中市○○路三五九之二號
七樓走道查獲林珀森，而林珀森供出其上述購買海洛因之方式，經警囑林珀森聯絡林
獻章稱要買海洛因，林珀森乃透過林獻章打該呼叫器，留林獻章住處電話00000
00號及代號七七號聯絡後，約定在台中縣大里市○○○街與亞洲街口交貨，經警於
八十六年七月三十日下午六時許，在上址當場查獲攜帶海洛因三小包（淨重一點一二
公克）欲至該處出售予林珀森、林獻章之甲○○，致甲○○出售海洛因未得逞，並扣
得甲○○所攜帶上開海洛因三小包，及其所有供販賣海洛因聯絡所用之上開呼叫器一
個等情。因而撤銷第一審關於論處上訴人連續販賣毒品（累犯）罪刑部分之判決，改
判仍論處上訴人連續販賣毒品( 累犯 )罪刑，固非無見。
惟查：(一)、有罪判決書所記載之犯罪事實，為論罪科刑適用法律之基礎，故凡與適用
法令有關之重要事項，必須詳加認定，明確記載，然後於理由內敘明犯罪事實所憑之
證據及認定之理由，始足為適用法令之依據。若事實未有此記載，而理由加以說明，
為理由失其依據。如事實有此記載，理由未予說明，則為理由不備，按諸刑事訴訟法
第三百七十九條第十四款規定，其判決當然為違背法令。原判決事實欄認定記載上訴
人基於販賣毒品海洛因圖利之概括犯意，以三千元之代價出賣海洛因一小包予林珀森
營利。惟理由欄並未說明其憑以認定上訴人有營利意圖之意思要件及營利事實之依據
及理由，難謂無判決理由不備之違法。(二)、肅清煙毒條例第十三條第一項及該條例修
正後之毒品危害防制條例第十九條第一項，對於犯販賣毒品罪供犯罪所用之物或因犯
罪所得之財物，均設有沒收之特別規定。原判決既認定扣案呼叫器一個係上訴人所有
供其販賣毒品犯罪所用之物，卻未比較適用上開特別規定予以宣告沒收，仍依刑法第
三十八條第一項第二款宣告沒收，自有判決適用法則不當之違法。又販賣毒品所得之
金錢，如能認定確係販賣毒品所得之款項，均應宣告沒收，不以當場搜獲扣押者為限
。原判決既認定上訴人以三千元之代價販賣一小包海洛因與林珀森，對於上訴人販毒
所得之該三千元，僅以其並未扣案，即認其已不存在，而未調查說明其是否確已費失
而不存在，從而未比較適用上述新舊法之規定宣告沒收，亦有可議。上訴意旨指摘原
判決關於上訴人販賣毒品部分不當，尚非全無理由，應認有撤銷發回更審之原因。
據上論結，應依刑事訴訟法第三百九十七條、第四百零一條，判決如主文。
中      華      民      國    八十七    年      十      月     十五     日
                              最高法院刑事第七庭
                                  審判長法官  董  明  霈
                                        法官  丁  錦  清
                                        法官  賴  忠  星
                                        法官  王  居  財
                                        法官  蘇  振  堂
      右正本證明與原本無異
                                              書  記  官
中      華      民      國    八十七    年      十      月     二十     日
